臺灣板橋地方法院刑事判決　　　　　　 93年度簡上字第413號
上　訴　人　臺灣板橋地方法院檢察署檢察官
上　訴　人
即　被　告　己○○
　　　　　　戊○○
　　　　　　丙○○
共　　　同
選任辯護人　官朝永律師
上列上訴人因傷害案件，不服本院93年度簡字第2488號中華民國
93年6 月29日第一審判決（聲請案號：92年度偵字第10342 號、
第11538 號），提起上訴，本院管轄之第二審合議庭判決如下：
    主  文
原判決撤銷。
己○○傷害人之身體，處罰金仟元，如易服勞役以佰元折算
壹日。
戊○○、丙○○均無罪。
    事  實
一、己○○與其夫丙○○，居於臺北縣中和市○○街6 巷9 號其
    父丁○○住處，與住於隔鄰同街巷7 號之甲○○、乙○○母
    糾紛，兩家相處素不和睦。其後因己○○之姐戊○○於民國
    92 年2月8 日晚上9 時許，騎車返回住處途中，見甲○○、
    乙○○母女於家中設壇祭拜，並朝其膜拜，懷疑係在設壇詛
    咒其家人，乃聯絡己○○相約於同日晚上9 時30分許，至上
    址甲○○、乙○○住處察看，甲○○見其無由前來察看，心
    生不滿，遂出手推阻己○○, 雙方因而發生口角拉扯，詎己○○竟基於傷害之故意，進而與甲○○、乙○○互相出手毆
    打，互毆中甲○○復取出家中曬衣用鐵條1 支，欲揮打己○○，適其夫丙○○聞聲前來查看時，見狀即上前搶下甲○○
    手中鐵條制止，雙方始罷手，惟已致甲○○受有右眼眶挫傷
    合併瘀青、後頸部挫傷、右上臂扭傷、挫傷、右足背挫傷等
    傷害，乙○○則受有左手小指瘀青、背部挫傷、軀幹及胸部
    挫傷、雙膝挫傷、雙手多處擦傷等傷害。
二、案經甲○○、乙○○訴由臺北縣政府警察局中和分局報請臺
    灣板橋地方法院檢察署檢察官偵查聲請簡易判決處刑。
    理  由
甲、被告己○○被訴有罪部分：
一、訊據被告己○○矢口否認有於上揭時地毆打告訴人甲○○、
    乙○○致傷之犯罪事實，辯稱：當天伊與伊姐戊○○過去看
    時，是站在門口，並未進入告訴人家裡，甲○○就很生氣將
    伊推開，後來甲○○拿她家鐵條出來，伊和伊姐大叫，伊先
    生丙○○聽到就出來將鐵條搶下而已，伊等並無動手打她們
    云云。惟查，被告己○○右揭犯罪事實，業據告訴人甲○○
    於警詢指訴：當時伊正在家門前拜拜祭祖，因己○○與另一
    己○○大叫有人打她，就開始徒手毆打伊及伊女兒（即乙○○），致伊母女受傷等語（見92年度偵字第10342 號偵查卷
    11頁反面），告訴人乙○○於警詢、審理時指訴：當時伊與
    伊母親（即甲○○）在準備拜拜的供品，己○○與一名女子
    （即戊○○）走到供桌前，伊母親就上前撥開己○○，己○○即大聲叫喊打人，然後就徒手毆打伊與伊母親；當天己○○、戊○○有來看，我們不給她們看，要把她們趕走，她們
    不離開，爭吵後己○○就先動手打伊母女二人等語（見上開
    偵查卷16頁、本院93年12月1 日審判筆錄14頁、15頁）情節
    歷歷，且同案被告戊○○於偵查中亦曾陳稱：己○○與告訴
    人二人有拉扯等語（見上開偵查卷53頁），而被告己○○於
    警詢、偵查亦曾供稱：因甲○○、乙○○二人先出手打伊，
    伊只是自衛，伊手腳多處均有瘀血；當時有與甲○○、乙○○發生爭吵、拉扯等語（見上開偵查卷9 頁、52頁），足見
    被告己○○與告訴人二人間，確實有相互拉扯互毆之情。此
    外，告訴人二人因此受有上揭傷害，亦有臺北縣立板橋醫院
    出具之驗傷診斷書影本2 紙存卷可稽。是被告己○○上開所
    辯：伊無動手毆打告訴人二人云云，顯係事後畏罪卸責之詞
    ，自不足採。至其上開所稱：自衛云云辯詞，衡諸被告、告
    訴人上開所述本件事發緣由及雙方受傷情狀，被告己○○對
    告訴人之毆打，顯非僅止於自衛，故亦不足採。是本件被告
    己○○被訴傷害犯行部分，事證明確，犯行堪以認定，應予
    依法論科。
二、核被告己○○上開所為，係犯刑法第277 條第1 項之傷害罪
    。其一毆打行為同時傷害告訴人二人，係一行為觸犯數罪名
    ，為想像競合犯，應從一處斷。至聲請意旨雖謂：被告己○○上開所犯傷害事實，係夥同其姐即同案被告戊○○共同與
    告訴人二人互毆致傷，另其夫即同案被告丙○○復基於同上
    之傷害犯意聯絡，搶下告訴人甲○○鐵條，毆打甲○○頭部
    ，再用手毆打甲○○，並用腳踹乙○○腹部，且因此有致告
    訴人甲○○另受有頭部外傷、頭皮挫傷等傷害，因認被告己○○與同案被告戊○○、丙○○間，就被訴傷害犯行，有犯
    意聯絡及行為分擔，為共同正犯云云，然經查並無證據足認
    同案被告戊○○、丙○○犯有上開傷害行為（於後詳述），
    遑論其間為有犯意聯絡及行為分擔之共同正犯，上開聲請意
    旨所指，與事實不符，容有未洽。
三、原審以被告己○○犯行明確，依法論罪科刑，固非無見，惟
    (一)依上述被告己○○係單獨與告訴人二人互毆，致告訴人二
    人受有上揭傷害，且並無與同案被告丙○○以告訴人甲○○
    之鐵條毆打頭部及用腳踹告訴人乙○○腹部致傷之共同傷害
    犯意聯絡，原審認被告己○○與同案被告戊○○、丙○○共
    犯本件傷害犯行，所認犯罪事實顯然有誤；(二)且被告己○○
    係以一行為傷害告訴人二人，觸犯數罪名，為想像競合犯，
    原審就此部分漏未論及，亦有未洽；(三)再本件互毆傷害案件
    發生緣由，雙方互有可責之處，且衡諸告訴人與被告係互毆
    ，而被告己○○自稱亦有受傷，惟未提出告訴追究告訴人傷
    害刑責等情，原審處以被告己○○拘役三十日，量刑亦有偏
    重之虞，尚非妥適。是被告己○○被訴部分，雖檢察官上訴
    指稱：量刑過輕云云，依上述應為無理由，惟被告己○○上
    訴陳辯，則非全無理由，且原審判決有上述疏漏，自應由本
    院管轄之第二審合議庭將原判決其被訴部分撤銷，另為適法
    之諭知，爰審酌被告己○○之事發緣由、犯罪動機、目的、
    手段、所生危害、犯罪後之態度等一切情狀，量處如主文所
    示之刑，並諭知易服勞役之折算標準。
乙、被告丙○○、戊○○被訴無罪部分：
一、本件聲請簡易判決處刑意旨略以：被告戊○○因其妹己○○
    不滿甲○○在家中設壇膜拜，詛咒其家屬，乃夥同其於92年
    2 月8 日晚上9 時30分許，至上址甲○○、乙○○母女住處
    察看，雙方發生口角，互基於傷害之故意，發生互毆，被告
    丙○○見狀前往勸架，竟基於傷害之犯意聯絡，搶下甲○○
    鐵條，毆打甲○○頭部，再用手毆打甲○○，並用腳踹乙○○腹部，致甲○○受有右眼眶挫傷合併瘀青、後頸部挫傷、
    頭部外傷、頭皮挫傷、右上臂挫傷等傷害，乙○○受有左手
    小指瘀青、背部挫傷、軀幹及胸部挫傷、雙膝挫傷、雙手多
    處擦傷等傷害，案經甲○○、乙○○告訴，因認被告戊○○
    、丙○○所為，係與同案被告己○○共犯刑法第277 條第1
    項之傷害罪嫌云云。
二、按右揭聲請意旨認被告戊○○、丙○○涉有上開傷害罪之犯
    行，無非以其犯罪事實業據告訴人甲○○、乙○○指訴歷歷
    ，復有醫院診斷證明書2 紙、持用鐵條照片2 張附卷可稽，
    且有被告丙○○於警詢供稱：伊看見甲○○拿著鐵棍（即指
    上開鐵條）要打伊老婆（即指己○○），伊上前將鐵棍搶下
    ，在拉扯中伊不知道有無打到她們等語為其論據。惟訊據被
    告戊○○、丙○○均堅決否認有上開傷害之犯行，被告戊○○上訴意旨辯稱：當時伊等過去看時，甲○○用手推伊妹己○○，伊妹為了保護伊，擋在伊前面，甲○○就拿出鐵條要
    打伊等，己○○喊救命，丙○○就出來搶下鐵條，伊那時已
    懷孕3 、4 個月，不可能動手和她們打架等語，被告丙○○
    則辯稱：伊當時在家裡聽到伊太太己○○在喊叫，伊出去看
    就看到甲○○拿1 支鐵條要打伊太太，伊就衝過去把鐵條搶
    下，伊只是基於保護伊太太及她姐姐把鐵條搶下來，伊把鐵
    條搶下後，警察就來了，伊並沒有打甲○○她們等語。
三、按犯罪事實應依證據認定之，無證據不得認定其犯罪事實，
    刑事訴訟法第154 條第2 項定有明文。而所謂證據，係指足
    以證明被告確有犯罪行為之積極證據而言，該項證據須適於
    為被告犯罪之證明者，始得採為斷罪之資料；再告訴人之告
    訴，係以使被告受刑事訴追為目的，是其陳述是否與事實相
    符，仍應調查其他證據以資審認（參照最高法院69年臺上字
    第4913號、52年臺上字第1300號等判例要旨）。又按認定犯
    罪事實所憑之證據，必須達於一般人均可得確信其為真實之
    程度，而無合理之懷疑存在時，始得據為被告有罪之認定，
    倘若犯罪事實之證明尚未達此一程度，仍有合理之懷疑存在
    ，則應為被告有利之推定，仍不能遽為被告有罪之判斷，此
    亦為刑事訴訟法第154 條，犯罪事實應依證據認定之證據裁
    判原則，及因保障被告人權，無罪推定原則之所在（參見最
    高法院76年度臺上字第4986號判例、91年度臺上字第39號刑
    事判決等意旨）。經查：
    (一)告訴人甲○○、乙○○雖指訴被告戊○○有與同案被告己○○共同出手毆打其母女云云。惟被告戊○○自警詢至偵
      審始終均堅決否認有毆打告訴人二人之情，且衡諸本件案
      發緣由主要係因同案被告己○○與告訴人甲○○間發生肢
      體衝突而起，而被告戊○○當時已有身孕，此有被告戊○○提出之新生兒出生證明書影本1 紙附卷可稽，當無甘冒
      危害胎兒風險，與他人互毆，況本件就被告戊○○被訴部
      分，亦僅有告訴人二人之指訴，且依告訴人指訴情節，亦
      尚無法確信告訴人驗傷診斷書上所載傷害，即係被告戊○○毆打所致，是依上揭規定及說明，聲請意旨所憑證據，
      尚不足確信被告戊○○有本件被訴之傷害犯罪。
    (二)又告訴人甲○○、乙○○雖亦指訴被告丙○○有持告訴人
      家中鐵條與同案被告己○○、戊○○共同毆打告訴人母女
      二人云云。然查，據證人即同街巷3 號鄰居游辛○○於本
      院審理時證稱：當天伊在家裡聽到外面在大聲吵，就到外
      面看，看到甲○○手上拿1 支鐵條和被告三人在外面講話
      ，甲○○的女兒乙○○也在現場，伊出去看時，沒有看到
      他們打架，後來伊有看到警察來，但伊家裡有事就回家等
      語（見本院93年12月1 日審判筆錄20頁、21頁），又據證
      人即處理警員庚○○於本院審理時證稱：當天伊到現場問
      告訴人發生何事，甲○○只說桌子被翻，沒有表示要告訴
      ，也沒有說被告拿鐵條打她們，乙○○亦沒有說要報案等
      語（見上開審判筆錄31頁、35頁、36頁），核諸告訴人上
      開指訴情節，被告丙○○果真有持鐵條毆打告訴人甲○○
      頭部，並徒手毆打甲○○即以腳踹告訴人乙○○腹部等情
      ，其傷害告訴人情節顯然非輕，告訴人事後豈能平淡以對
      ，然據上開證人證述情節，事後告訴人二人雖仍與被告三
      人爭吵，但仍能與之當面對談，並無因遭傷害畏懼躲避之
      情，且於警到場處理時，亦未當場指述遭被告丙○○以鐵
      條、腳踹等激烈手段毆傷之情，均與常情背離甚遠，是以
      告訴人上開指訴被告丙○○傷害之情，與事實是否相符，
      顯堪質疑。次據同案被告己○○、戊○○於警詢、偵審均
      指稱被告丙○○係於己○○喊叫後，始自屋內出來搶下甲○○手中鐵條等情一致，核與被告丙○○辯稱其係因聞其
      妻己○○在外喊叫，始自屋內走出查看，復因見告訴人甲○○手持鐵條欲揮打己○○，始上前搶下告訴人甲○○手
      中鐵條等情相符，再參諸證人丁○○於偵查中曾證稱：因
      告訴人她們拿鐵條（原稱鐵棍）打伊女兒，丙○○將鐵條
      搶回來等語（見92年度偵字第10342 號偵查卷53頁反面、
      92年度偵字第11538 號偵查卷9 頁），堪認被告丙○○上
      開所辯情節，應非虛詞，非不可徵信。準此可見被告丙○○係於告訴人與同案被告己○○發生爭執互毆後，始聞聲
      出來查看，且其既係因見甲○○持鐵條揮打己○○，為免
      己○○遭揮打受傷，始上前搶下鐵條，縱有因搶下拉扯中
      ，而敲擊告訴人甲○○頭部致傷，亦難謂有基於傷害之主
      觀犯意存在，檢察官聲請意旨僅以被告丙○○辯稱在搶下
      鐵條拉扯中，不知有無打到告訴人她們一語，即遽認被告
      丙○○所辯係卸責之詞，遽認其有本件被訴傷害犯行，顯
      有未洽。又告訴人指訴被告丙○○有徒手毆打甲○○及以
      腳踹乙○○腹部致傷云云，亦僅有告訴人之指述，且核諸
      告訴人乙○○驗傷診斷書所載傷害，並無有關腹部傷害之
      記載，亦難遽認被告丙○○有此傷害情節。
四、綜上所述，檢察官聲請意旨所憑證據，尚難斷認被告戊○○
    、丙○○犯有本件被訴之傷害罪，此外復查無其他積極證據
    足認被告戊○○、丙○○確有上開傷害之犯行，從而不能證
    明被告二人犯罪，原審未察，遽予論罪科刑，自有未洽，被
    告執以上訴，為有理由，自應由本院將原判決撤銷，逕依通
    常程序，改判諭知被告戊○○、丙○○無罪之第一審判決。
據上論斷，應依刑事訴訟法455 條之1 第1 項、第3 項、第369
條第1 項前段、第364 條、第299 條第1 項前段、第368 條、第
301 條第1 項，刑法第277 條第1 項、第55條、第42條第2 項，
罰金罰鍰提高標準條例第2 條，判決如主文。
本案經檢察官李吉祥到庭執行職務
中　　華　　民　　國　　94　　年　　3 　　月　　2 　　日
              刑事第十九庭  審判長法  官  彭  全  曄
                                  法  官  蕭  一  弘
                                  法  官  朱  嘉  川
以上正本證明與原本無異
本件判決被告己○○部分不得上訴
如不服本判決被告戊○○、丙○○部分，應於判決送達後10日內
，向本院提出上訴狀
                                  書記官  梁  宜  庭
中　　華　　民　　國　　94　　年　　3 　　月　　2 　　日
附錄本案論罪科刑法條全文：刑法第277條
